【裁判字號】    94,交聲,1308
【裁判日期】    950105
【裁判案由】    違反道路交通管理處罰條例聲明異議
【裁判全文】
臺灣臺北地方法院交通事件裁定        94年度交聲字第1308號
原處分機關  台北市交通事件裁決所
異議人即
受處分人    東和交通有限公司
代表人      蔡慧君
上列異議人即受處分人因違反道路交通管理處罰條例案件，對於
台北市交通事件裁決所94年11月23日所為之處分（原處分：北市
裁二字第裁22-A00000000號），聲明異議，本院裁定如下：
    主  文
異議駁回。
    理  由
一、按汽車駕駛人，不依規定使用燈光者，處2 百元以上4 百元
    以下罰鍰（即新台幣600 元以上1200元以下罰鍰），又按汽
    車行駛時，行經隧道、調撥車道應開亮頭燈，道路交通管理
    處罰條例第42條及道路交通安全規則第109 條第2 款分別定
    有明文。
二、本件異議人即受處分人東和交通有限公司所有之079 －CD號
    營小客車（下稱系爭車輛）於民國94年8 月6 日7 時41分許
    在台北市○○○路○ 段3 號，經警逕行舉發「汽車駕駛人，
    不依規定使用燈光者」，並依道路交通管理處罰條例第42條
    規定製單舉發，嗣受處分人於應到案日期（即94年10月5 日
    ）前之94年9 月19日經原處分機關函轉向原舉發單位申訴，
    經原舉發單位函覆，系爭車輛未在調撥車道開亮頭燈，違規
    事實明確，本案依法舉發並無違誤之處；原處分機關對受處
    分人之疑義，調查後仍認受處分違規情形明確，乃以受處分
    人違反前述道路交通管理處罰條例第42條規定之行為，依違
    反道路交通管理事件統一裁罰標準表，於94年11月23日裁處
    受處分人罰鍰新台幣（下同）6 百元。
三、依受處分人東和交通有限公司於94年12月12日異議狀，其並
    不否認系爭車輛有於94年8 月6 日7 時41分許行經台北市○
    ○○路○ 段3 號之調撥車道，且未打開頭燈之事實，惟仍辯
    稱略以：
    (一)該調撥車道僅以數個塑膠三角錐形物分界，並未達到使用
      路人安心駕駛之目的，駕駛人行經該路段時，勢必會集中
      注意擔心對方來車是否會誤闖調撥車道，導致無法分神於
      其他號誌說明。
    (二)該路段並未受完善交通勤務訓練之義交或替代役男指揮轉
      入調撥車道，疏漏或未臻合理之處勢屬難免。
    (三)如依當日義交指揮轉入調撥車道駕駛人所在位置，其視線
      所及，無法看到調撥車道開頭燈標示牌上中文說明。
    (四)部分車種所使用之藍色LED 頭燈在日光時，無法經由攝影
      之相片中顯示。
    (五)人民有守法之義務，但憲法也保障人民各項自由，是以，
      在光線充足狀況下，在不同地段有不同開關頭燈的做法，
      不但有違駕駛人應專注駕駛的本意，更屬為難民眾的典型
      。
四、本院查：
    (一)系爭車輛於前開違規時間，乃為證人黃若文所駕駛營業，
      而證人黃若文於前開時、地，駕駛系爭車輛時，確未打開
      頭燈等情，業據證人黃若文及舉發前開違規事實之員警譚
      榮生於本院調查時證稱明確（見本院95年1 月4 日訊問筆
      錄），並有證人譚榮生所提出之舉發照片1 紙在卷可稽。
      而證人黃若文所駕駛之系爭車輛頭燈並非使用藍色LED 頭
      燈，亦為證人黃若文所自承，則受處分人徒以部分車種所
      使用之藍色LED 頭燈在日光時，無法經由攝影之相片中顯
      示云云，尚與本件無涉，不足採憑。
    (二)按道路交通安全規則第109 條已於94年5 月25日經交通部
      以交路發字第0940085020號令、內政部台內警字第094010
      0609號令修正發布第109 條條文並自發布日施行，依該條
      第2 款之規定，汽車行駛時，行經調撥車道應開亮頭燈，
      再者，前開規定實施後，主管機關亦有透過各種媒體大力
      宣導，業據證人譚榮生證稱明確，系爭車輛之駕駛人即證
      人黃若文貴為營業小客車司機，豈有不知之理？是以，受
      處分人以駕駛人行經該路段時，勢必會集中注意擔心對方
      來車是否會誤闖調撥車道，導致無法分神於其他號誌說明
      ，該路段並未受完善交通勤務訓練之義交或替代役男指揮
      轉入調撥車道，疏漏或未臻合理之處勢屬難免，依當日義
      交指揮轉入調撥車道駕駛人所在位置，其視線所及，無法
      看到調撥車道開頭燈標示牌上中文說明云云，均不足以解
      免於受處分人應遵守道路交通安全規則之注意義務。
    (三)道路交通安全規則乃係主管機關依據道路交通管理處罰條
      例第92條第1 項之授權所制定之法規命令，而道路交通安
      全規則第109 條之所以會有如此之規定，主管機關有一定
      之考量與目的，其合法性毋庸置疑。受處分人辯稱：不但
      有違駕駛人應專注駕駛的本意，更屬為難民眾的典型云云
      ，僅係其己不同之主觀看法，尚難據此為其有利認定之依
      據。
    (四)基上，受處分人之違規事實已臻明確。
五、綜上所述，受處分人東和交通有限公司之系爭車輛確前開之
    違規行為，原處分機關依據道路交通管理處罰條例第42條及
    違反道路交通管理事件統一裁罰標準表之規定，裁處受處分
    人罰鍰6 百元，核無違誤，受處分人之異議為無理由，應予
    駁回。
據上論斷，應依道路交通案件處理辦法第19條，裁定如主文。
中    華    民    國    95    年    1     月    5     日
                  交通法庭  法  官  蔡守訓
以上正本證明與原本無異。
如不服本裁定，應於裁定送達後5日內向本院提出抗告狀。
                            書記官  廖純瑜
中    華    民    國    95    年    1     月    5     日


司法院資訊處製作；財團法人民間司法改革基金會備份。
